【裁判字號】    95,易緝,17
【裁判日期】    951011
【裁判案由】    竊盜
【裁判全文】
臺灣宜蘭地方法院刑事判決
公  訴  人  臺灣宜蘭地方法院檢察署檢察官
被      告  甲○○
上列被告因竊盜案件，經檢察官提起公訴（93年度偵字第3785號
、94年度偵字第1280號），本院判決如下：
    主  文
甲○○竊盜，處拘役伍拾日，如易科罰金，以銀元參佰元即新臺
幣玖佰元折算壹日。
被訴傷害部分公訴不受理。
    事  實
一、甲○○意圖為自己不法所有，於民國94年4月26日下午3時30
    分許，在宜蘭縣宜蘭市○○路○段宅配通前興建中之2樓工地
    內，竊得戊○○所有之布袋1 紙供裝放贓物之用，復接續於
    該工地1樓，竊得戊○○所有供建築用之鐵材5公斤，並裝放
    於布袋內，嗣戊○○察覺報警，始悉上情。
二、案經宜蘭縣警察局宜蘭分局報請臺灣宜蘭地方法院檢察署檢
    察官偵查起訴。
    理  由
壹、有罪部分
一、認定犯罪事實所憑之證據及理由：
    訊據被告甲○○對上開犯罪事實均坦承不諱，核與物主戊○○於警詢、偵查及本院審理中所陳情節大致相符，復有贓物
    認領保管單、受理刑事案件報案三聯單各1 紙（偵1280號警
    卷第10、11頁）及現場照片6張（偵1280號卷第13-15頁）在
    卷可稽，堪信被告之自白與事實相符，本件事證明確，犯行
    堪予認定，應依法論科。
二、論罪科刑之理由：
（一）被告行為後，於94年1月7日修正通過之新刑法已於95年 7
      月1日施行，修正後刑法第2條第1 項規定：「行為後法律
      有變更者，適用行為時之法律，但行為後之法律有利於行
      為人者，適用最有利於行為人之法律。」此規定係法律變
      更所生新舊法律比較適用之準據法，其本身不生新舊法比
      較之問題，均依裁判時即修正後之刑法第2條第1項定其應
      適用之刑法法律，合先敘明。
（二）刑法第320條第1項之竊盜罪並非此次修法之範圍，其法定
      刑形式上仍維持5年以下有期徒刑、拘役或500元以下罰金
      。然刑法第33條第5 款已由原先：「罰金：一元以上」修
      正為：「罰金：新臺幣一千元以上，以百元計算之」，且
      刑法施行法第1條之1亦規定：「中華民國九十四年一月七
      日刑法修正施行後，刑法分則編所定罰金之貨幣單位為新
      臺幣。九十四年一月七日刑法修正時，刑法分則編未修正
      之條文定有罰金者，自九十四年一月七日刑法修正施行後
      ，就其所定數額提高為三十倍。但七十二年六月二十六日
      至九十四年一月七日新增或修正之條文，就其所定數額提
      高為三倍」，是刑法第320條第1項之竊盜罪，其所得科處
      之罰金刑已因刑法第 33條第5款之修正而實質變更為最高
      新臺幣 1萬5,000元，最低新臺幣1,000元。依被告行為時
      之刑罰法律，即罰金罰鍰提高標準條例第1 條前段提高倍
      數10倍及修正前刑法第33條第5款罰金最低額以銀元1元計
      算之規定，竊盜罪所得科處之罰金刑最高為銀元 1萬元即
      新臺幣3萬元，最低為銀元1元即新臺幣3 元。經新、舊法
      比較適用結果，自以被告行為時之法律較有利於被告。
（三）核被告所為，係犯刑法修正前第320條第1項之竊盜罪。
（五）刑法第 41條第1項前段關於易科罰金之規定，新法修正為
      「犯最重本刑為五年以下有期徒刑以下之刑之罪，而受六
      個月以下有期徒刑或拘役之宣告者，得以新臺幣一千元、
      二千元或三千元折算一日，易科罰金」，惟依被告行為時
      之刑罰法律，即修正前第41條第1 項前段：「犯最重本刑
      為五年以下有期徒刑以下之刑之罪，而受六個月以下有期
      徒刑或拘役之宣告，因身體、教育、職業、家庭之關係或
      其他正當事由，執行顯有困難者，得以一元以上三元以下
      折算一日，易科罰金」，及修正前罰金罰鍰提高標準條例
      第2 條關於「依刑法第四十一條易科罰金者，均就其原定
      數額提高為一百倍折算一日；法律所定罰金數額未依本條
      例提高倍數，或其處罰法條無罰金刑之規定者，亦同」等
      規定，易科罰金之折算標準最高為銀元300元即新臺幣900
      元，最低為銀元100元即新臺幣300元，經比較修正前、後
      關於易科罰金之折算標準，適用修正前刑法第41條第1 項
      前段及修正前罰金罰鍰提高標準條例第2 條之規定對被告
      較為有利。
（六）爰審酌被告坦認犯行，犯後態度良好，竊得鐵材之數量僅
      約 5公斤，造成之損害輕微，尚未變賣獲利及國中學歷之
      智識程度等情狀，量處如主文所示之刑，並諭知易科罰金
      之折算標準。
（七）公訴檢察官於本院95年9月6日準備程序中減縮起訴書犯罪
      事實之一部，並擴張犯罪事實之一部（本院易緝17號卷第
      43 頁）：
   (1) 減縮部分：被告及丙○○（業經公訴不受理判決）共同意
      圖為自己不法之所有，於93年11月8日下午5時許，在宜蘭
      縣礁溪鄉○○村○○○路86號前，以客觀上對人之生命、
      身體足以造成危害之兇器鐵鋸，鋸斷丙○○之母賴郭珠（
      原名丁○○○）所有車號 QXG-361號機車鎖鏈，並以自己
      原先持有之該機車鑰匙，發動機車予以竊取，得手後，由
      被告及丙○○2 人輪流騎用，嗣丙○○之父乙○○發現並
      告知賴郭珠後，始悉上情，因認被告涉有刑法第 321條第
      1項第3款之攜帶凶器竊盜罪嫌。此減縮部分僅係促請本院
      注意有無一部無罪之情形，尚不生撤回起訴與否之問題，
      本院自仍應就此減縮部分予以審理，合先敘明。
   (2) 擴張部分：被告明知賴郭珠禁止其使用上開機車，竟承前
      竊盜之概括犯意，於93年11月12日上午至賴郭珠位於宜蘭
      縣礁溪鄉○○村○○○路 104之24號住處前竊取上開機車
      ，因認被告涉有刑法第320條第1項之竊盜罪嫌。
   (3) 訊據被告固坦承有於 93年11月8日及12日使用賴郭珠之機
      車，惟堅決否認有何竊盜犯行，辯稱：該機車平常就是丙○○與伊在使用，車子是丙○○牽來的，伊以為丙○○已
      徵得賴郭珠之同意才使用該機車，使用完後均有將機車停
      放於住處等語。經查：丙○○於警詢時稱：該車放置於伊
      宜蘭縣礁溪鄉○○村○○○路86號之住處，平常是母親交
      給伊使用，所以持有該車之鑰匙，母親於 93年11月7日用
      大鎖將車鎖住，伊為了外出上班，於同月 8日以鐵鋸鋸開
      大鎖將車騎走，並於同月10日將機車騎回宜蘭縣礁溪鄉○○村○○○路104之24 號父親住處停放，並將鑰匙交還父
      親等語（偵3785號警卷第1-2 頁）；於本院審理時亦稱：
      因為與母親吵架，母親才把車子鎖起來，伊為了上班便利
      ，才用鋸子將鎖鋸開，甲○○不知道伊用鐵鋸將鎖鋸斷等
      語（本院易字192號卷第24 頁）；乙○○則於警詢時稱：
      該機車平日就供丙○○及甲○○使用，因為這幾天丙○○
      不乖，所以賴郭珠才用大鎖將車子鎖住，丙○○於10日返
      家後，便將機車停放在家前走廊，並將鑰匙交給伊，同月
      12日發現機車又不見時，曾打電話給丙○○，丙○○有承
      認將機車騎走等語（偵3785號警卷第8- 10 頁）；於本院
      審理中又證稱：係伊擅做主張將車借給丙○○，伊借車給
      丙○○一事，賴郭珠不知情，丙○○及甲○○應該不會竊
      取機車，因為他們常常騎賴郭珠的機車等語（本院易緝字
      17號卷第62-64 頁）；賴郭珠亦於警詢時稱：該機車先前
      係借給丙○○及甲○○外出工作使用等語（偵3785號警卷
      第18頁）；於本院審理中再結稱：甲○○及丙○○應該只
      是將車子牽去騎等語（本院易緝字第17號卷第66頁），是
      93年11月8日及12 日係丙○○將機車騎走及該機車平日即
      供丙○○及被告使用等情堪予認定，佐以被告與丙○○具
      有事實上之夫妻關係，被告辯稱以為丙○○已徵得賴郭珠
      之同意而使用該車尚與常情無違，況機車使用後均停放回
      礁溪鄉○○村○○○路86號丙○○住處或十六結路104 之
      24號乙○○住處，均難認被告具有不法所有之意圖，此外
      復無其他證據足資證明被告有公訴人所指此部分之竊盜犯
      行，本院就此部分本應為無罪之諭知，惟因公訴人認此部
      分若有罪，與前開論罪部分有連續犯之裁判上一罪關係，
      爰不另為無罪之諭知，附此敘明。
貳、公訴不受理部分
一、公訴意旨略以：被告及賴郭珠因故於93年11月28日中午12時
    30分許，在宜蘭縣礁溪鄉○○村○○○路86號丙○○住處起
    爭執，被告竟基於傷害之犯意，以手抓住賴郭珠之頭髮，將
    賴郭珠壓在地上，並用雙腳連續踹賴郭珠之身體，致賴郭珠
    受有前額及左前胸瘀腫、嘴下內唇挫傷、左手臂瘀腫等傷害
    ，因認被告涉有刑法第277條第1項之傷害罪嫌。
二、按告訴乃論之罪，告訴人於第一審辯論終結前，得撤回其告
    訴，又告訴經撤回者，得不經言詞辯論，逕諭知不受理之判
    決，刑事訴訟法第 238條第1項、第303條第3款及第307條分
    別定有明文。又刑法第277條第1項之傷害罪須告訴乃論，刑
    法第287條亦定有明文。
三、查告訴人賴郭珠告訴被告傷害案件，公訴意旨認被告係犯刑
    法第277條第1項之傷害罪。惟告訴人業於本院94年10月12日
    審理中撤回甲○○傷害部分之告訴，並有刑事撤回告訴聲請
    狀1紙在卷可參（本院易字192號卷第58及60頁），依上開說
    明，就此等部分應為公訴不受理之諭知，並不經言詞辯論為
    之。
據上論斷，應依刑事訴訟法第299條第1項前段、第303條第3款、
第307 條，刑法第2條第1項前段，修正前刑法第320條第1項、第
41條第1項前段，罰金罰鍰提高標準條例第1條前段，修正前罰金
罰鍰提高標準條例第2 條，現行法規所定貨幣單位折算新臺幣條
例第2條，判決如主文。
本案經檢察官吳廣莉到庭執行職務。
中    華    民    國    95    年    10    月     11    日
                  刑事第二庭審判長法  官  黃永勝
                                  法  官  陳嘉年
                                  法  官  楊坤樵
以上正本證明與原本無異。
如不服本判決應於收受本判決後10日內向本院提出上訴書狀，其
未敘述上訴理由者，並得於提起上訴後10日內向本院補提理由書
狀(均須按他造當事人之人數附繕本)「切勿逕送上級法院」。
                                  書記官  謝佩欣
中    華    民    國    95    年    10    月    12    日
附錄本案論罪科刑法條全文：
中華民國刑法第320條
（普通竊盜罪、竊佔罪）
意圖為自己或第三人不法之所有，而竊取他人之動產者，為竊盜
罪，處 5 年以下有期徒刑、拘役或 5 百元以下罰金。
意圖為自己或第三人不法之利益，而竊佔他人之不動產者，依前
項之規定處斷。
前二項之未遂犯罰之。


司法院資訊處製作；財團法人民間司法改革基金會備份。
